【裁判字號】    94,建,245
【裁判日期】    951027
【裁判案由】    給付承攬報酬
【裁判全文】
臺灣臺北地方法院民事判決               94年度建字第245號
原      告  宏橋設計有限公司
法定代理人  甲○○
訴訟代理人  陳昆明律師
複代理人    庚○○
被      告  宏燁生技股份有限公司
法定代理人  林宇楠
訴訟代理人  金學坪律師
            王令冠律師
            丁○○
上列當事人間給付承攬報酬事件，本院於民國九十五年十月十三
日言詞辯論終結，判決如下：
    主  文
被告應給付原告新台幣伍拾貳萬元，及自民國九十四年五月七日
起至清償日止，按年息百分之五計算之利息。
原告其餘之訴駁回。
訴訟費用由被告負擔五分之四，餘由原告負擔。
本判決第一項於原告以新台幣壹拾捌萬元供擔保後，得假執行。
但被告以新台幣伍拾貳萬元供擔保後，得免予假執行。
原告其餘假執行之聲請均駁回。
    事實及理由
一、原告主張被告於民國94年1月20日與原告簽訂被告辦公室設
    計工程之工程契約書，將其坐落台北市○○區○○路2段600
    號地下1樓辦公室之室內裝修工程交由原告承作，預定完工
    日期為94年2月7日，工程合約總價為新台幣（下同）1,300,
    000元，約定付款辦法為雙方簽訂合約時，應給付總工程款
    50%（現金支付），第二期於工程完工時，給付總工程款40%
    (現金支付），第三期，俟工程完工驗收後，應給付總工程
    款10%(現金支付），第一期工程款被告已於94年1月25日以
    現金給付原告。本件工程原告於94年2月6日完工，全部工程
    於94年5月6日完成驗收。惟依雙方約定之付款辦法，完工時
    被告應給付原告40%之總工程款即520,000元，及俟完工驗收
    後被告應給付原告10%之總工程款即130,000元，經原告多次
    請求而被告均未給付，爰依承攬契約請求被告給付餘欠之工
    程款650,000元及自工程驗收翌日起至清償日止，依年利率
    5%計算之利息。並聲明：被告應給付原告650,000元，及自
    94年5月7日起至清償日止按年利率5%計算之利息，並願供擔
    保請准宣告假執行。
二、被告則以：原告於94年1月20日與被告公司簽訂承攬裝修契
    約後，被告公司董事會旋即將工程款1,300,000元撥付予被
    告公司執行副總乙○○，且原告業已開立以被告為抬頭，工
    程款各為650,000元，開立日期分別為94年5月5日及94年5之
    11日統一發票二紙，被告公司已支付全部承攬報酬予原告；
    原告並未舉證其以書面通知被告驗收，且系爭完工驗收表僅
    由被告負責採買之總務人員驗收，未經被告經理級之負責人
    或得授權且瞭解合約內容之人員簽章，被告尚未驗收系爭工
    程，原告之請求權不發生；原告承攬工程有諸多瑕疵：(1)漏
    水部分：系爭工程完成驗收僅4個月，即已嚴重漏水，造成
    裝潢毀壞。(2)木作工程之流明天花板部分：原告施作流明天
    花板工程，設計不當，致透明天花板將雜亂管線表露無遺，
    有礙觀瞻。(3)木作工程之中庭旁逃生梯遮蔽櫃部分：原告施
    作木作工程中有關櫥櫃部分均有裝潢，唯獨該中庭旁逃生梯
    遮蔽櫃，並無任何裝潢修飾。(4)水電工程部分：原告施作系
    爭工程之水電工程部分，包含「原有總電源整理、插座安裝
    迴路配線、各項插座及出線」等項目，原告94年2月6日施作
    後，被告之電話、電腦網路及監視器等系統頻生故障，被告
    數次委請聯興通訊行處理，共支出28,350元。(5)空調工程部
    分：原告施作空調工程後，被告之空調品質反較施工前更為
    低落，嗣經被告委請成吉空調公司處理，共計支出53,800元
    。(6)雜項工程之滿鋪地毯部分：原告施作上開工程時將通往
    地下二樓之逃生梯封閉，致被告遭消防單位糾正，被告已將
    地毯割開，以使逃生梯出口得以掀開，該部分工程設計顯然
    違反公共消防規定，且原告施作上開工程之際，誤將通往隔
    壁之電動鐵門開關線路切斷，致該部分亦遭消防單位糾正，
    並使被告繳交大樓管理委員會之工程保證金無法領回。(7)大
    理石工程部分：被告大廳櫃檯並未鋪設大理石，且系爭工程
    中原告亦未施作任何大理石工程，該大理石工程部分價款
    17,400元應自工程款中扣除。(8)清潔工程之清運垃圾部分：
    原告於施作後未依約將工程廢棄物清運，仍堆置於被告公司
    儲藏室，被告曾通知原告清運，原告未予理會，被告已自行
    雇工清運，支付清潔費8,400元應由原告負擔。被告於原告
    修補瑕疵前得拒絕系爭工程款之給付。並聲明：原告之訴駁
    回，如受不利益之判決，願供擔保請准宣告免為假執行。
三、兩造不爭執之事實：
（一）被告於94年1月20日與原告簽訂被告公司辦公室設計工程
      之工程契約書，將其坐落台北市○○區○○路2段600號地
      下1樓辦公室之室內裝修工程交由原告承作，工程合約總
      價為1,300,000元。
（二）被告已於94年1月25日原告第一期工程款650,000元。
四、經查，兩造間所簽訂之工程合約書第六條付款辦法約定：「
    第二期：工程完工時，甲方（即被告）給付乙方（即原告）
    ，計總工程款40% (現金支付）。第三期，工程完工驗收後
    ，甲方給付乙方，計總工程款10%」，有原告提出之工程契
    約書影本乙份在卷可稽（見本院卷第8頁），原告主張系爭
    工程於94年2月6日完工，被告應給付第二期工程款520,000
    元等情，被告對原告已完工之事實並不爭執，且觀諸被告均
    已配合列出應改進之缺失（見本院卷第14頁複檢缺失表），
    以及該等瑕疵缺失均係屬零星，未涉契約約定應施作未施作
    之部分，應認本件工程已進入完工階段，原告得向被告請求
    第二期工程款520,000元之給付。原告又主張系爭工程於94
    年5月6日完成驗收，被告應給付第三期工程款130,000元云
    云，惟被告否認驗收合格，原告應就此負舉證之責。經查，
    原告提出之複檢缺失表僅能證明於94年5月6日已補正部分缺
    失、且證人己○○亦結證稱：「（法官提示原證二號《即複
    檢缺失表》問：是否你蓋章的？）是我蓋的。」、「（法官
    問：是在何種情況下蓋章的？）「當時我任職公司的總務，
    我負責公司文具、文宣及管理公司的設備，之前原告公司裝
    潢，我們公司的副總列出一些缺失，我就將它打成缺失表，
    在原證二號之前我已經打了很多張了，94年5月6日當天原告
    過來有說將改進的地方有做到補足，我看過之後，就把有改
    進的部分再打壹張，就是原證二號，打完簽名是我和丙○○
    共同看的，我簽名的意思是我有看到他們確實有改進。」、
    「（法官問：為何你去看？）這件案子是我們副總接洽的，
    我們副總將缺失告訴我，我就列表交給原告，請原告改善，
    每次原告有改善好的地方，都是由我去看。」、「（被告訴
    訟代理人問：你蓋章看改進，改進是否等於驗收？）不是，
    當時我有和設計師說，我只負責將缺失的部分改進，當這工
    程沒有缺失的時候，我才有辦法跟我的主管說明，請他來驗
    收。」等語（見本院卷第90頁），顯見複檢缺失表僅係己○
    ○針對主管指示就系爭承攬缺失部分所填製，並非系爭工程
    完工驗收之書面紀錄，證人林蕙芳雖證稱其請己○○蓋章以
    示驗收云云，惟證人林蕙芳係原告公司法定代理人之配偶，
    其證詞有偏頗之虞，並不足採，原告既無法證明系爭工程已
    驗收完成，其向被告請求第三期工程款130,000元，即無理
    由。
五、被告辯稱其已將系爭工程款撥付予被告公司執行副總乙○○
    ，且原告業已開立以被告為抬頭之統一發票二紙，被告公司
    已支付全部承攬報酬予原告云云，並提出匯款單影本4紙為
    證，惟查，縱被告公司將系爭工程款項已全部匯予乙○○，
    惟乙○○係被告公司人員，其收受系爭工程款項對原告自不
    生清償之效力，且工程慣例上，以預開統一發票作為請領工
    程款之方式所在多有，自不能僅以原告業已開立統一發票，
    即認其已收受系爭工程款，是被告辯稱其已支付全部承攬報
    酬予原告云云，並不可採。
六、被告又辯稱原告承攬系爭工程有諸多瑕疵，被告於原告修補
    瑕疵前得拒絕系爭工程尾款之給付，並得扣除其已自行修復
    部分所支出款項計145,750元云云，茲析述如下：
（一）漏水部分：被告抗辯系爭工程完成僅4個月，即已嚴重漏
      水，造成裝潢毀壞云云，惟為原告所否認，證人即佳峰工
      程行負責人戊○○到庭結證稱：「（原告訴訟代理人問證
      人：你有無弄清楚地下室滴水的原因？）一樓的地板連接
      到外牆出去，外牆有連接花台，裂縫靠近花台，下雨天水
      會滲進來。」、「（原告訴訟代理人問：你在修理的時候
      ，有無發現任何一個水管有破掉？沒有發現水管的問題，
      是天花板有裂縫。」、「（原告訴訟代理人問：你是指做
      好的天花板有裂縫？我指的不是裝潢的天花板，是樓層結
      構的地板。」、「（被告訴訟代理人問：你去處理漏水時
      ，只有裂縫的原因還是有其他原因？）我去的時候，只有
      裂縫的原因，但是因為冷氣主機沒移開，所以我無法完全
      排除漏水，只能用導水的方式將水導開，本件要將漏水源
      頭處的冷氣主機移開，才是根本的解決方法。」（見本院
      卷第81頁、第82頁），是依證人戊○○的證言，漏水與原
      告施工無關，被告復無法證明之，是被告此部分抗辯，並
      不足採。
（二）木作工程之流明天花板部分：被告抗辯稱原告施作流明天
      花板工程，設計不當，致透明天花板將雜亂管線表露無遺
      ，有礙觀瞻云云，惟管線之移置處理並非被告施工範圍等
      情，為兩造所不爭執，且系爭流明天花板位置明顯，如有
      設計不當經被告提出，自應早已列於複檢缺失表之缺失中
      ，是被告此部分所辯，並不足採。
（三）木作工程之中庭旁逃生梯遮蔽櫃部分：被告抗辯原告施作
      木作工程中有關櫥櫃部分均有裝潢，唯獨該中庭旁逃生梯
      遮蔽櫃，並無任何裝潢修飾云云，惟查逃生梯遮蔽櫃與一
      般櫥櫃不同，依其一般功能以足以遮蔽後達成美觀之效果
      即足，被告復無法證明此部分有特別約定應如何修飾，其
      所辯並不足採。
（四）水電工程部分：被告抗辯原告94年2月6日施作系爭工程之
      水電工程部分後，被告之電話、電腦網路及監視器等系統
      頻生故障，被告數次委請聯興通訊行處理，共支出28,350
      云云，惟被告無法證明電腦網路等發生故障與原告之施工
      有關，是其所辯並不足採。
（五）空調工程部分：被告抗辯原告施作空調工程後，被告之空
      調品質反較施工前更為低落，嗣經被告委請成吉空調公司
      處理，共計支出53,800元云云，惟被告並無法證明此係原
      告之施工所致或與原告施工有關，故其所辯並不足採。
（六）雜項工程之滿鋪地毯部分：被告抗辯原告施作上開工程時
      將通往地下二樓之逃生梯封閉，致被告遭消防單位糾正，
      該部分工程設計顯然違反公共消防規定，且原告施作上開
      工程之際，誤將通往隔壁之電動鐵門開關線路切斷，致該
      部分亦遭消防單位糾正，並使被告繳交大樓管理委員會之
      工程保證金無法領回等語，查原告施作工程時將通往地下
      二樓之逃生梯封閉，並誤將通往隔壁之電動鐵門開關線路
      切斷，確屬瑕疵，原告並未能證明已處理完畢，然而此應
      仍屬驗收補正之範圍，被告自不得拒絕第二期款之給付，
      又保證金既係暫扣於管委會，並非沒收，自無保證金之損
      害，是被告以此為由拒絕第二期款之給付，並無理由。
（七）大理石工程部分：被告抗辯大廳櫃檯並未鋪設大理石，且
      系爭工程中原告亦未施作任何大理石工程，該大理石工程
      部分價款17,400元應自工程款中扣除云云，惟原告陳稱未
      鋪設大理石係經由被告之同意，且參諸大廳櫃檯係每日進
      出均可看見，如有未依約處理，被告自不可能未將之列於
      缺失表中，要求原告處理，是被告所辯，並不可採。
（八）清潔工程之清運垃圾部分：被告辯稱原告於施作後未依約
      將工程廢棄物清運，被告已自行雇工清運，支付清潔費
      8,400元應由原告負擔云云，惟被告無法證明清運之處棄
      物與原告有關，其所辯並不足採。
七、綜上所述，原告請求被告給付第二期工程款520,000元為有
    理由，被告抗辯其於原告修補瑕疵前得拒絕系爭工程款之給
    付云云，並不足採。從而，原告依據契約關係，請求被告給
    付原告520,000元，及自94年5月7日起至清償日止按年利率
    5%計算之利息，即有理由，應予准許。逾此部分之請求則無
    理由，應予駁回。
八、兩造均陳明願供擔保，聲請宣告假執行及免為假執行，經核
    均無不合，爰分別酌定相當擔保金額准許之。至原告敗訴部
    分，其假執行之聲請已失所附麗，應併予駁回。
九、結論：原告之訴為一部有理由，一部無理由，依民事訴訟法
    第79條、第390條第2項、第392條第2項判決如主文。
中    華    民    國    95    年    10   月    27    日
                  民事第六庭    法  官  郭美杏
以上正本係照原本作成
如對本判決上訴，須於判決送達後20日內向本院提出上訴狀
中    華    民    國    95    年    10    月    30    日
                                書記官  潘惠梅


司法院資訊處製作；財團法人民間司法改革基金會備份。
